【裁判字號】    91,交上易,1145
【裁判日期】    920515
【裁判案由】    過失傷害
【裁判全文】
臺灣高等法院臺南分院刑事判決        九十一年度交上易字第一一四五號  Ａ
      上  訴  人  臺灣嘉義地方法院檢察署檢察官
      上  訴  人
      即  被  告  甲  ○  ○
右上訴人因被告過失傷害案件，不服中華民國九十一年七月十六日臺灣嘉義地方法院
九十年度交易字第二九一號第一審判決（起訴案號：臺灣嘉義地方法院檢察署九十年
度偵字第五六一五號），提起上訴，本院判決如左：
      主      文
上訴駁回。
      事      實
一、甲○○於民國（下同）九十年七月廿日上午十一時四十六分許，駕駛ＨＫ─八四
    七○號小客車，沿嘉義市○○路，往盧山橋路段快車道，南向北行駛，途經嘉義
    市○○路後庄三二Ａ電線桿處彎道時，應注意四輪以上汽車，在劃有快慢車道分
    隔線道路行駛，除起步、準備停車、臨時停車或轉彎外，不得行駛慢車道，且行
    經彎道，應減速慢行，作隨時停車準備，又汽車行駛時，駕駛人應注意車前狀況
    及兩車併行間隔，並隨時採取必要安全措施，且當時無不能注意情事，竟疏於注
    意車前狀況，及保持兩車併行適當間隔，且未減速慢行，貿然於轉彎時，以時速
    卅五公里速度，駛入慢車道。適乙○○駕駛ＬＷＯ─○四三號機車，同向行駛於
    右側慢車道，於行經上開彎道時，疏未注意減速，亦未注意車前狀況，保持兩車
    併行間隔及隨時採取必要安全措施，於甲○○貿然駛入慢車道時，乙○○機車，
    因閃避不及，而使其機車頭，撞擊甲○○小客車右後車尾，致乙○○機車，偏向
    左側傾倒滑行，乙○○摔倒於左側，受有頭部、胸部挫傷及左肘挫傷合併表淺擦
    傷等傷害。
二、案經乙○○訴由嘉義市警察局第二分局報請臺灣嘉義地方法院檢察署檢察官偵查
    起訴。
      理      由
一、訊據上訴人即被告甲○○，供承於右述時地，駕駛小客車，與告訴人乙○○所駕
    駛機車，發生碰撞，告訴人因而受傷等情，然辯稱：係告訴人機車，來撞其小客
    車，伊無過失云云。惟查：
  (一)被告甲○○駕駛小客車與告訴人乙○○駕駛機車，於右述時地擦撞，致告訴人乙
    ○○機車倒地受傷之事實，業據告訴人乙○○於警偵訊時指訴甚詳（詳警卷四至
    五頁，偵查卷六至七頁），並有現場照片九張在卷可稽（詳警卷八至十四頁）。
    即被告甲○○對於右述時地，駕車肇事，致告訴人乙○○受傷等情，亦不爭執。
    而告訴人乙○○因本件車禍受傷，亦有告訴人乙○○提出診斷證明書二紙在卷可
    佐（詳警卷六至七頁）。是被告甲○○駕車肇事致人受傷之事實，堪可確認。
  (二)按行經彎道，應減速慢行，作隨時停車之準備；汽車行駛時，駕駛人應注意車前
    狀況及兩車併行間隔，並隨時採取必要安全措施；行經彎道時，不得超車；四輪
    以上汽車，在劃有快慢車道分隔線道路行駛時，除起步、準備停車、臨時停車或
    轉彎外，不得行駛慢車道；道路交通安全規則第九十三條第一項第三款、第九十
    四條第三項、第一百零一條第一款、第九十五條第二項前段，分別定有明文。
  (三)查本件交通事故，告訴人機車刮地痕起點，係在慢車道，且恰係在轉彎處，刮地
    痕長達九公尺，刮地痕終點，亦位於慢車道，而機車倒地後，有零星刮地痕，亦
    均位於慢車道，現場未見有任何煞車痕跡，有現場照片九張及道路交通事故調查
    報告表在卷可參（詳警卷八、十至十四頁）。是以雙方車輛，發生撞擊地點，係
    在慢車道之事實，應可確認。又案發時，被告駕駛小客車，行駛於快車道，告訴
    人則騎機車行駛於慢車道，為被告於警偵訊及原審時供述明確，核與告訴人於警
    訊指述相符。次查被告行經肇事轉彎處，應注意四輪以上汽車，在劃有快慢車道
    分隔線道路行駛，除起步、準備停車、臨時停車或轉彎外，不得行駛慢車道，且
    行經彎道，應減速慢行，作隨時停車準備。又汽車行駛時，駕駛人應注意車前狀
    況及兩車併行間隔，並隨時採取必要安全措施。然被告竟疏於注意車前狀況，及
    保持兩車併行適當間隔，且未減速慢行，貿然於轉彎時，駛入慢車道，被告駕車
    行為，顯已違反上述交通安全規則規定，其有過失，至為灼然。
  (四)查告訴人受傷部位，係在身體左側（頭部、胸部挫傷、左肘挫傷合併表淺傷害）
    ，且機車毀損部位，亦在機車左側（左把手斷、車籃損壞、左擋泥板擦傷），且
    被告小客車毀損部位，係在右後車尾處等情，有現場照片及財團法人嘉義基督教
    醫院九十年八月十三日出具診斷證明書在卷可證（詳警卷六頁）。依雙方供述，
    均係於肇事地點右轉彎，刮地痕又長達九公尺，足認肇事時告訴人機車，途經轉
    彎處時，並未減速，且車速很快，應係超過被告時速卅五公里速度，亦未注意車
    前狀況及兩車併行間隔，及隨時採取必要安全措施，適被告貿然於轉彎時，駛入
    慢車道，告訴人機車，因閃避不及，而致其機車頭，撞擊被告小客車右後車尾，
    且機車偏向左側，傾倒滑行，告訴人亦摔倒於左側，受有上開傷害，核告訴人駕
    駛機車行為，亦有不當。
  (五)此外，被告上訴本院後，經本院再將本件送請財團法人成大研究發展基金會鑑定
    ，鑑定結果，整體分析認為（詳本院上訴卷七四至九十頁）：
  1.肇事過程重建（依肇事現場圖、事故車輛刮擦痕跡、路型及照片等資料分析）
  (1)可能性一：小客車超越機車時，二車發生撞擊
    本事故發生前，乙○○駕駛ＬＷＯ─○四三號機車，沿嘉義市○○路，南往北行
    駛，甲○○駕駛ＨＫ─八四七○號小客車，亦沿嘉義市○○路，南往北行駛。乙
    ○○機車在前，甲○○小客車在後，甲○○小客車速度較快。因事故地點，屬於
    下坡彎道，故當甲○○小客車，駛至後庄三二Ａ電線桿旁，右彎道處時，正好其
    右側車速較慢，乙○○機車亦駛抵轉彎處，結果因該處，地面有坑洞及電線桿，
    導致該轉彎處，容許行車道路寬度較窄，而右轉彎車輛，為維持車身平穩，會向
    右靠，以獲得較大轉彎半徑，並維持車速，故而當小客車，即將完成右轉彎時，
    其右側車輪壓過道路邊線，導致小客車右後側，與原先即行駛在道路邊線右側乙
    ○○機車發生撞擊，撞擊後小客車，因車速較高，往前脫離撞擊地點，乙○○機
    車撞擊後，失去平衡，同時因小客車已向前行駛，乙○○機車左側，失去支撐，
    因而倒向左側（詳本院上訴卷八七至八八頁）。
  (2)可能性二：小客車超越機車時，機車由後撞擊小客車
    本件事故發生前，乙○○駕駛ＬＷＯ─○四三號機車，況嘉義市○○路，由南往
    北行駛，甲○○駕駛ＨＫ─八四七○號小客車，亦沿嘉義市○○路，南往北行駛
    ，乙○○機車在前，甲○○小客車在後，甲○○車速較高，因事故地點，屬於下
    坡彎道緣故，故當甲○○小客車，行抵後庄三二Ａ電線桿旁右彎道時，適右側較
    慢乙○○機車，亦駛至轉彎處，結果因甲○○右轉彎時剎車減速，以利車輛右轉
    ，而乙○○駕駛機車亦抵該處，因乙○○反應不及，因而以相對較高速度，撞擊
    轉彎中小客車車尾，撞擊後小客車，因繼續向前脫離撞擊地，乙○○機車撞擊後
    ，受反作用力間頓挫，無法立即向前，亦失去平衡，其後因甲○○小客車，已向
    前行駛，致乙○○機車左側失去支，因而倒向左側（詳本院上訴卷八八頁）。
  2.綜合研判與分析
    針對以上分析，就本件事故發生兩種可能過程而言，本鑑定認兩種狀況發生的可
    能性均極高，但本鑑定，則傾向「可能性一」，理由補充如后：(1)就兩車同向擦
    撞反作用力而言，如乙○○機車車速較高，乙○○機車以右倒可能性較高。(2)本
    件機車造成地面刮痕，均位於道路邊線右側慢車道上。
  3.因果關係分析：導致本件車禍發生之相當因果關係
  (1)本事故段後庄三二Ａ電線桿旁右彎道處，因屬於下坡、右轉兼有電線桿，使得可
    以行車範圍，即橫斷面，受到極大限制，因此只要有汽車與機車，同時到達該處
    ，本鑑定認為能夠不發生車禍機會，非常有限，而此等現象與事故地點是不是有
    該處坑洞沒有直接關係。而是與右轉彎車輛大幅度切過道路邊線有關。依本鑑定
    分析調查，有百分之九十七點四的汽車，行駛至肇事地點，會正好會切過道路邊
    線，則汽車與機車同時駛抵該處發生撞擊機率，亦相對高達百分之九十七點四。
    因此事故地點可以確是一「易肇事地點」。
  (2)本件事故兩車並行時，未保持左右安全間隔，彼此間互動不良，更何況兩車恰好
    同時駛到轉彎，而路幅較為狹小處所。
  (3)甲○○小客車，由後超越右側乙○○機車時，操主動權的甲○○小客車，沒有主
    動保持較大的左右安全間隔。
  (4)乙○○機車，在左側有車狀況下，未警覺前方路幅變窄，未維持左右安全間隔。
  (5)在彎道上兩車並行，未保持左右安全間隔，兩車均無法免除其責任。
  4.本院參酌財團法人成大研究發展基金會鑑定結果，認被告甲○○與告訴人乙○○
    同為本件肇事原因。既然被告過失行為，併為本件肇事原因，則被告自不能解免
    其刑責。準此，本件被告過失傷害犯行，事證明確，堪以認定。
二、核被告所為，係犯刑法第二百八十四條第一項前段過失傷害罪。
三、原審以被告罪證明確，因予適用刑法第二百八十四條第一項前段、第四十一條第
    一項前段，罰金罰鍰提高標準條例第一條前段、第二條規定，併審酌告訴人年事
    甚高，因本件車禍受有頭部、胸部挫傷、左肘挫傷合併表淺傷害，迄原審時，告
    訴人乙○○仍未康復，被告過失行為，又同為本件車禍肇事因素，審酌被告尚未
    與告訴人和解等一切情狀，判處有期徒刑三月，並就所處徒刑，諭知如易科罰金
    ，以三百元折算一日之標準，以資懲儆。本院經核，原判決認事用法，均無不當
    ，量刑亦稱妥適。檢察官循告訴人請求，上訴意旨，認原判決量刑過輕云云。然
    本件告訴人乙○○，依前論述，其駕駛機車，於途經肇事地點轉彎處時，未減速
    ，且車速很快，復未注意車前狀況，及與其左側快車道車輛，保持安全間隔，因
    而於轉彎時，與被告小客車擦撞，亦為本件肇事原因，原審參酌告訴人同為本件
    肇事原因之一，而量處被告有期徒刑三月，應屬適當。檢察官上訴意旨，指摘原
    判決量刑過輕，即非有據。至被告上訴意旨，仍執陳詞，否認有過失犯行，而指
    摘原判決不當，依上所述，亦無理由，應俱予駁回。
據上論斷，應依刑事訴訟法第三百六十八條，判決如主文。
本案經檢察官楊治宇到庭執行職務。
中    華    民    國      九十二      年      五      月      十五      日
                                  臺灣高等法院臺南分院刑事第七庭
                                      審判長法官  蔡    崇    義
                                            法官  許    進    國
                                            法官  董    武    全
右正本證明與原本無異。
不得上訴。
                                      法院書記官  黃全    忠
中    華    民    國      九十二      年      五      月      二十一    日
附錄：本判決論罪科刑法條
刑法第二百八十四條第一項
因過失傷害人者，處六月以下有期徒刑、拘役或五百元以下罰金，致重傷者，處一年
以下有期徒刑、拘役或五百元以下罰金。


司法院資訊處製作；財團法人民間司法改革基金會備份。
